臺灣板橋地方法院刑事判決　　　　　　100年度簡上字第482號
上　訴　人　蔡耀展
即　被　告
選任辯護人　呂思家律師
上列上訴人即被告因賭博案件，不服本院刑事庭中華民國100 年
4 月29日100 年度簡字第3142號第一審刑事簡易判決（聲請簡易
判決處刑案號：100 年度速偵字第1780號），提起上訴，本院管
轄之第二審合議庭判決如下：
    主  文
上訴駁回。
蔡耀展緩刑貳年。
    事  實
一、蔡耀展意圖營利，自民國100 年1 、2 月間某日起，提供位
    於新北市○○區○○街189 號小香兒檳榔攤後方房間為賭博
    場所，供賭客前來賭博財物，並準備麻將、骰子等物作為賭
    具，以新臺幣（下同）50元為1 底，20元為1 臺，如有人自
    摸或胡牌則可向其他3 家或放槍者收錢，以此方式決定輸贏
    ，蔡耀展另以向自摸者每次收取50元，1 將至多收取200 元
    ，及賭客只得購買檳榔攤內販售之菸、檳榔、飲料等物之方
    式，賺取抽頭金牟利。嗣於100 年3 月18日14時許，適有賭
    客蕭章、蔣惠珠、張秀蘭、陳志中等人在上址賭博財物時，
    為警打開檳榔攤後方房門，再行進入屋內賭博房間而當場查
    獲。
二、案經新北市政府警察局海山分局報告臺灣板橋地方法院檢察
    署檢察官偵查後聲請簡易判決處刑。
    理  由
壹、程序方面：
一、員警進入被告蔡耀展經營之小香兒檳榔攤所為搜索於法不合
    ，因而扣得之相關物品並無證據能力：
 1、本案員警固曾製作自願受搜索同意書附於卷內，欲憑此證明
    搜索發動曾先徵得被告同意，然此業經被告全盤予以否認，
    並藉其當時原在後側房內休息，待察覺員警進入後已無從阻
    止其等搜索屋內物品，而自願受搜索同意書更係在考量若其
    不予配合，其他賭客將難獲准離開此等狀況後，方予簽立等
    情一再抗辯搜索之適法性，而經本院勘驗前開檳榔攤之店內
    監視器攝錄畫面擷取照片後，亦清楚確認員警最初所能抵達
    之檳榔攤內空間，與蕭章等人實際賭博財物處所尚有一道門
    扇相隔，員警復係在未徵得任一現場之人同意前來開門情形
    下，取出類似信用卡之物自行開啟門鎖入內，則按同意搜索
    本須由執行人員先行出示證件表明來意，在徵得受搜索人出
    於自主性意願同意後始得為之，倘執行人員早已進逼入內，
    對欲行搜扣物品之存在已有相當理解，受搜索人審度此情，
    衡以事理多難再有拒絕之勇氣，此時縱於形式上表露接受搜
    索之意，其自主意願之存否亦堪懷疑，是本院認員警自作主
    張逕入檳榔攤後側房門之內在先，更在掌握現場局勢後方於
    形式上探詢被告意見，所為尚與同意搜索之發動要件有間，
    自不得主張本案搜索之適法性。
 2、另按刑事訴訟法為保障人民之身體自由，對人民身體、財產
    等物之搜索強制處分，為發現、保全證據之急迫性，刑事訴
    訟法亦設有無令狀便可執行之例外情形，刑事訴訟法第131
    條第1 項第3 款規定，如有明顯事實足信為有人在內犯罪而
    情形急迫者，司法警察官、司法警察雖無搜索票，即得合法
    地對該住宅或其他處所，為無搜索票之「逕行搜索」正為其
    例。惟刑事訴訟法第131 條第4 項復規定：「第1 項、第2
    項之搜索執行後未陳報該管法院或經法院撤銷者，審判時法
    院得宣告所扣得之物，不得作為證據。」其立法理由謂：「
    按刑事訴訟須兼顧程序公正及發現實體真實，對於違背法定
    程序搜索所得之證據，其證據能力是否受影響，在英美法系
    國家，雖有判例長期累積而形成證據排除法則（Exclusiona
    ry Rule of Evidence ），可將違法取得之證據事先加以排
    除，然而基於治安之要求及現實之需要，亦有許多例外情形
    ，且例外之適用有漸廣之趨勢。…外國立法例係朝基本人權
    保障與社會安全保障兩個理念相調和之方向進行，期能保障
    個人基本人權，又能兼顧真實之發現。因此，逕行搜索之發
    動縱屬合法，然若於事後未陳報法院或經法院撤銷者，雖不
    應不分情節，一概強制排除其證據能力，然仍須另依比例原
    則及法益權衡原則加以權衡，藉此判斷證據能力之有無。而
    現行法第416 條第2 項亦已採納上開精神，規定搜索經撤銷
    者，審判時法院得宣告所扣得之物，不得作為證據。換言之
    ，由法官於個案審理中，斟酌：1 、違背法定程序之情節。
    2 、違背法定程序之主觀意圖。3 、侵害犯罪嫌疑人或被告
    權益之種類及輕重。4 、犯罪所生之危險或實害。5 、禁止
    使用證據於預防將來違法取得證據之效果。6 、偵審人員如
    依法定程序有無發現該證據之必然性，及7 、證據取得之違
    法對被告訴訟上防禦不利益之程度等各種情形權衡之。爰增
    訂第4 項之規定，使審判時法院，於斟酌人權與公共利益之
    均衡維護原則下，作為認定證據能力有無之標準，以兼顧理
    論與實際，而應需要。」（另亦可參最高法院93 年 臺上字
    第664 號判例關於判斷證據能力存否之揭示意旨）。
 3、則查，本案新北市政府警察局海山分局員警係因接獲民眾檢
    舉有人於被告上址檳榔攤內聚賭，乃於查獲時間共同前往勘
    查，並以前開方式進入檳榔攤房門後方，而當場查獲賭客蕭
    章等人在後側房間內賭博財物之麻將、骰子等工具，並扣得
    現金410 元等物乙情，業據證人即執行員警姚良輝、劉人豪
    於本院訊問時證述在卷，並有上述監視器攝得影像翻拍照片
    、搜索扣押筆錄、扣押物品目錄表等資料在卷可憑。則員警
    既僅係依據一般民眾檢舉內容而前往上址，於上址之外更不
    曾查見有何異狀，難藉其他事證以徵內部確有聚賭情事，原
    難認執行員警已可合理形成有人在內犯罪之明顯心證；況一
    般職業賭場之經營多具有長時間反覆為之特性，此為本院審
    判職務上已知之事實，是員警縱於現場實地履勘後，依其經
    驗判斷上址確有賭博之情事，亦可檢具相關事證向法院聲請
    搜索票後再為搜索，客觀上難認如員警不於斯時搜索，即會
    發生證據滅失之急迫情事；且員警於實施前揭無令狀之搜索
    後，更無任何向本院陳報之法定作為，本院秉於人權保障與
    社會安全之均衡維護精神，為確保被告訴訟之權益，衡酌該
    無令狀搜索對被告之居住安寧、隱私權之妨害、訴訟上防禦
    不利益之程度、及該犯罪所造成之損害輕微，為提高司法警
    察重視執行強制處分程序之合法性，阻斷承辦員警主觀上故
    意忽略或有意規避法定應踐行之事由，禁止使用該證據對於
    抑制違法搜索、扣押應有正面之教育意義及嚇阻效果，爰依
    刑事訴訟法第158 條之4 所定之比例原則予以權衡，並依同
    法第131 條第4 項之規定，宣告新北市政府警察局海山分局
    於100 年3 月18日在新北市○○區○○街189 號小香兒檳榔
    攤所扣得之麻將1 副、骰子3 顆、搬風骰子1 顆，均不得作
    為證據。
二、被告於警詢、偵訊所為自白，及證人蕭章、蔣惠珠、張秀蘭
    、陳志中之警詢所言均有證據能力：
 1、被告及辯護人又辯稱：本案執行員警在未持搜索票情形下進
    入被告檳榔攤後方空間搜索，則其隨後之逮捕程序亦應認受
    有影響而不具合法性云云。經查，本案員警之搜索實行雖未
    符法文原則已見於上，其接續而來之以現行犯身分逮捕被告
    及前開證人所為或亦應承此疵累，然另須深究者為，被告及
    證人等原即係同回警所之後，始再經員警依法進行警詢程序
    ，依筆錄製作之記載，復可徵於接受警詢前，因尚未能篤定
    何人涉嫌，故員警皆曾針對彼等進行權利告知，則縱認逮捕
    動作確屬違法，被告與以上證人既係在接受程序提醒，明白
    得悉己身權利之前提下，自願作出供陳，則準以前揭證據能
    力之權衡原則，本案員警偵查所為即便有其應予指責之處，
    然既無證據可謂其等全係源於惡意動機，無論緊隨逮捕處置
    有無另值檢討空間，尚亦難一再衍伸，全數排除後續依法調
    查取得之相關證據。
 2、況查，被告從未爭執其於警詢，甚至偵訊自白之任意性，亦
    無證據顯示證人等作成警詢陳稱過程，另有何等違法情事介
    入其中，是按被告以外之人於審判外之言詞或書面陳述，除
    法律有規定者外，不得作為證據，刑事訴訟法第159 條第1
    項定有明文；又被告以外之人於審判外之陳述，雖不符前4
    條之規定，而經當事人於審判程序同意作為證據，法院審酌
    該言詞陳述或書面陳述作成時之情況，認為適當者，亦得為
    證據。當事人、代理人或辯護人於法院調查證據時，知有第
    159 條第1 項不得為證據之情形，而未於言詞辯論終結前聲
    明異議者，視為有前項之同意，刑事訴訟法第159 條之5 亦
    定有明文，基此，相關證人所言縱屬傳聞，在公訴人、被告
    及辯護人明知此節情形下，既再未有其他異議，本院審酌以
    上所析各節，亦認前開陳述及書證作成時之情況皆屬正常，
    且與待證事實之釐清具有關連性，是認俱得為本案認事所用
    ，依前開刑事訴訟法第159 條之5 之規定，應認相關證人之
    警詢證詞，連同被告歷次自白內容均具有證據能力。
貳、實體方面：
一、上開事實，業據被告於警詢中以：位於新北市○○區○○街
    189 號小香兒檳榔攤係伊所承租，伊也是實際負責人，主要
    在賣檳榔、香菸、飲料，警方查獲蕭章等人在檳榔攤內聚賭
    打麻將賭博財物時伊在房間睡覺，本案查扣之麻將牌、骰子
    等物是給朋友賭博用的，一般來說是4 個人一桌，輪流作莊
    ，賭資由賭客決定，伊負責跟他們收取金錢代購店內的檳榔
    、飲料、香菸，伊沒有強制抽頭，都是贏錢的客人拿給伊或
    直接放在桌上伊再去拿，金額不一定，大約一局約1 、2 百
    元，伊沒有提供飲料便當，但都需要跟伊買檳榔攤內之東西
    ，伊沒有定賭注、抽頭金之規定，只要求來玩的賭客貼補伊
    一些水電開銷，金額看當日所開賭局賭金大小來決定，伊是
    從今年1 、2 月開始供檳榔攤給不特定人賭博的等語；嗣於
    偵訊時再藉：賭客以麻將賭博，1 底50元，1 臺20元，自摸
    1 次給伊50元，每將給伊200 元，自摸或胡牌者向輸家收取
    賭金之方式賭博財物等語坦認明確，經核亦與員警抵達時之
    在場賭客，即證人蕭章、蔣惠珠、陳志中、張秀蘭於警詢所
    為描述大致相符，綜合所言，其等既可就檳榔攤歸何人經營
    、賭博方式、賭資計算、抽頭原則等關於被告賭博犯行存否
    之重要事項，作成與被告自承內容間幾無任何歧異之對應證
    詞，參以被告從未否認與證人間素無怨隙之彼此關係，自足
    信其等斷無設詞誣陷之不法動機，憑此堪認被告於警偵自白
    之所為確係出於任意性且與事實無違。被告於本院改謂並未
    抽頭，亦不曾主動引入蕭章等人在檳榔攤後賭博所辯，顯屬
    臨訟卸責之詞，不足為採，蓋被告所犯者原即為具集合犯性
    質之供給場所聚眾賭博行為，縱此次賭客並非被告親自招來
    ，此既無礙於其已構成之延續營利反覆犯行本質如上所析，
    自無損於本案之論罪評價，又無論被告對抽頭一事理解為何
    ，其本不否認會向前來賭客收取前揭金錢，且憑其所言之：
    賭客要貼補水電開銷，金額看當日所開賭局賭金大小來決定
    此語，復可徵所謂補貼費用之計算，和實際水電開銷理應歸
    於固定此點全無關連，反係與賭資參與之狀況存在連動而有
    明顯對價，從而，本案事證已臻明確，被告犯行洵堪認定，
    應予依法論科。
二、核被告所為，係犯刑法第268 條前段之意圖營利供給賭博場
    所罪及同條後段之聚眾賭博罪。查被告自100 年1 、2 月間
    某日起至為警查獲時止之期間內，多次供給賭博場所之犯行
    ，因其係基於同一營利意圖，本質上乃具有反覆、延續性行
    為之特徵，於刑法評價上，應認係集合多數犯罪行為而成立
    之獨立犯罪型態之「集合犯」，為包括一罪，應僅成立一罪
    。被告一行為觸犯數罪名之想像競合犯，應依刑法第55條之
    規定，從情節較重之意圖營利聚眾賭博罪處斷。
三、原審以被告罪證明確，因而適用刑事訴訟法第449 條第1 項
    前段、第3 項、第450 條、第454 條第2 項，刑法第268 條
    、第55條、第41條第1 項前段，刑法施行法第1 條之1 之規
    定，並審酌被告意圖營利而提供賭博場所聚眾賭博，有害社
    會秩序，及其犯罪之動機、目的、手段，犯罪所得之利益非
    鉅，經營時間不長即為警查獲，及被告犯罪後態度等一切情
    狀，量處有期徒刑3 月，併諭知以1 千元折算1 日之易科罰
    金折算標準，雖就搜索部分之合法性認定，暨得否引用扣案
    物品為本案依據部分，與上述論定有所出入，然除去以上無
    證據能力之證據後，本院認原審之認事用法仍無違誤，量刑
    亦稱妥適，被告上訴意旨與辯護人共同指摘原審判決違法，
    請求諭知無罪云云，為無理由，應予駁回。至扣案之麻將1
    副、搬風骰子1 顆及骰子3 顆雖係員警違法所搜得者，惟被
    告既供承該等物品屬其所有，且為本案犯罪使用之工具，自
    仍可認其符刑法第38條第1 項第2 款之要件，原審併依上開
    規定為沒收諭知要無違誤可言，附此陳明。
四、末查，被告前未曾因故意犯罪受有期徒刑以上刑之宣告，此
    有臺灣高等法院被告前案紀錄表乙份在卷可參，於本案中因
    一時失慮，致罹刑典，惟犯後於警詢及偵查中已坦承犯行，
    至本院時雖對員警搜索作為等事項有所爭執，然大致上並不
    否認其相關所為，本院以被告經此次科刑教訓後，應知警惕
    而無再犯之虞，故認前開對其宣告之刑，以暫不執行為適當
    ，爰依刑法第74條第1 項第1 款之規定，另予宣告緩刑2 年
    ，以啟自新，繼觀後效。
據上論斷，應依刑事訴訟法第455 條之1 第1 項、第3 項、第36
8 條，刑法第74條第1 項第1 款，判決如主文。
本案經檢察官楊瀚濤到庭執行職務。
中    華    民    國   100    年    8     月    10    日
                  刑事第五庭  審判長法  官  胡堅勤
                                    法  官  高增泓
                                    法  官  盧軍傑
上列正本證明與原本無異。
不得上訴。
                                    書記官  周玉茹
中    華    民    國   100    年    8     月    10    日
附錄本案論罪科刑法條全文：
中華民國刑法第268條
（圖利供給賭場或聚眾賭博罪）
意圖營利，供給賭博場所或聚眾賭博者，處 3 年以下有期徒刑，
得併科3 千元以下罰金。